【裁判字號】    99,上易,1040
【裁判日期】    991230
【裁判案由】    詐欺
【裁判全文】
臺灣高等法院高雄分院刑事判決        99年度上易字第1040號
上  訴  人  臺灣高雄地方法院檢察署檢察官
被      告  KURSIHATI.
上列上訴人因被告詐欺案件，不服臺灣高雄地方法院98年度易字
第1453號中華民國99年8 月27日第一審判決（起訴案號：臺灣高
雄地方法院檢察署98年度偵字第17683 號），提起上訴，本院判
決如下：
    主  文
上訴駁回。
    事實及理由
一、本案經本院審理結果，認第一審判決認事用法均無不當，應
    予維持，並引用第一審判決書記載之證據及理由。
二、檢察官上訴意旨以：(一)被告於警詢先陳述僅委託SITI辦理門
    號0000000000號行動電話供己使用等語，嗣改稱委託SITI辦
    理門號0000000000號及門號不詳之行動電話，除門號000000
    0000號行動電話供己使用外，另門號不詳行動電話交予友人
    YUNI使用等語；被告於偵查中則陳稱交予友人YUNI使用之行
    動電話門號為0000000000號等語；其後，被告於偵查及法院
    審理中復改稱交予友人YUNI使用之行動電話門號並非000000
    0000號等語；被告陳述反覆不一，顯不足採信。(二)被告將居
    留證、護照影本交予SITI辦理行動電話門號，應可預見他人
    將利用其證件辦理人頭電話使用，仍將其證件交付SITI辦理
    行動電話門號，致遭他人辦理辦理行動電話門號提供詐欺集
    團使用，自應成立幫助詐欺罪。(三)被告已來台工作多月，對
    於臺灣之相關法律及社會狀況本應有一定了解，況不得將自
    己證件交付他人使用，乃一般人所能知悉之常情，被告仍將
    自己證件交付他人使用，自有幫助詐欺之未必故意。
三、經查，被告名義所申辦之門號0000000000號行動電話經不詳
    姓名者使用聯絡被害人李俊承而詐取財物，此業據證人即被
    害人李俊承於偵查中結證綦詳，並有並有永豐銀行自動櫃員
    機交易明細表、門號0000000000號行動電話預付卡服務申請
    書附卷可稽，固堪認定。然被告係將居留證、護照影本交予
    SITI辦理行動電話門號，SITI再轉交委由「安妮」申請取得
    門號0000000000、0000000000號行動電話，其中門號000000
    0000號行動電話由被告使用，另一門號行動電話交予YUNI使
    用之情，已經證人SITI及YUNI分別於原審審理中結證明確，
    是被告並非親自辦理行動電話門號之申請，即堪認定。又被
    告既確實將居留證、護照影本交予SITI轉交委由「安妮」辦
    理行動電話門號之申請，被告交付自己證件予他人乃屬正當
    使用，自不得單憑被告交付證件予他人一節，遽認被告有幫
    助詐欺之未必故意，否則，交付證件委由他人辦理事務，均
    將可能涉犯幫助詐欺罪，如此無異要求每個人均需親自持證
    件辦理各項事務，尚非一般事理之常。此外，復查無其他積
    極證據足資認定被告有幫助詐欺犯行，被告犯罪即屬不能證
    明。原審因而以不能證明被告犯罪，而為被告無罪之諭知，
    核無違誤。檢察官上訴意旨，指摘原判決不當，為無理由，
    應予駁回。
四、據上論斷，應依刑事訴訟法第368 條、第373 條，判決如主
    文。
本案經檢察官劉玲興到庭執行職務。
中    華    民    國    99    年    12    月    30    日
                    刑事第八庭  審判長法  官 洪兆隆
                                      法  官 張盛喜
                                      法  官 郭玫利
以上正本證明與原本無異。
本判決不得上訴。
中    華    民    國    99    年    12    月    30    日
                                      書記官 梁美姿
附件：
臺灣高雄地方法院刑事判決              98年度易字第1453號
公  訴  人  臺灣高雄地方法院檢察署檢察官
被      告  KURSIHATI （哈娣、印尼籍）
                    女  26歲（民國73年8月16日生）
                    外僑居留證統一編號：ED00000000號
                    住高雄市○鎮區○○路20號8之1樓
上列被告因詐欺案件，經檢察官提起公訴（98年度偵字第17683
號），本院判決如下：
    主  文
KURSIHATI無罪。
    理  由
一、公訴意旨略以：被告KURSIHATI （哈娣、印尼籍，起訴書誤
    載為「哈蒂」，應予更正）預見交付行動電話門號予他人使
    用，將可幫助犯罪集團成員持以行騙，並藉此逃避檢警人員
    之追緝，竟仍基於幫助詐欺取財之不確定故意，容任他人使
    用其行動電話門號，於不詳時、地，將其於民國97年10月26
    日（起訴書誤載為97年10月27日）向威寶電信股份有限公司
    （下稱威寶電信）申辦行動電話門號0000000000號之SIM 卡
    ，交付予真實姓名、年籍均不詳之人及所屬詐騙集團使用。
    嗣該詐騙集團推由集團中某成員，意圖為自己不法所有，於
    98 年2月17日，在聊天網站刊登援交之訊息，並以上開行動
    電話門號作為聯絡，要求告訴人李俊承匯錢至指定之永豐商
    業銀行南崁分行帳號00000000000000號帳戶，致告訴人陷於
    錯誤，依其指示辦理，於同日晚上11時53分及56分許匯出新
    臺幣（下同）9 萬7,000 元至前開帳戶內。嗣告訴人查覺有
    異，報警循線查獲。因認被告所為涉犯刑法第30條第1 項、
    第339 條第1 項之幫助犯詐欺取財罪嫌云云。
二、按犯罪事實應依證據認定之，無證據不得認定犯罪事實；不
    能證明被告犯罪者，應諭知無罪之判決，刑事訴訟法第154
    條第2 項、第301 條第1 項分別定有明文。又事實之認定，
    應憑證據，如未能發現相當證據，或證據不足以證明，自不
    能以推測或擬制之方法，為裁判基礎；且認定犯罪事實所憑
    之證據，雖不以直接證據為限，間接證據亦包括在內，然而
    無論直接證據或間接證據，其為訴訟上之證明，須於通常一
    般之人均不致有所懷疑，而得確信其為真實之程度者，始得
    據為有罪之認定，倘其證明尚未達到此一程度，而有合理之
    懷疑存在而無從使事實審法院得有罪之確信時，即應由法院
    為諭知被告無罪之判決，亦有最高法院40年台上字第86號、
    76年度台上字第4986號判例意旨可資參照。
三、公訴人認被告KURSIHATI （哈娣、印尼籍，起訴書誤載為「
    哈蒂」）涉犯幫助詐欺取財犯行，無非係以被告於偵查中不
    否認0000000000行動電話門號為其申辦，其請朋友SITI幫其
    申請2 個門號，並將其中0000000000門號送給朋友YUNI ROM
    YTI 使用云云，證人即告訴人於警詢及偵查中指訴詐騙集團
    以上開門號作為詐騙之聯絡電話等語，及證人YUNI ROMYTI
    於警詢及偵查中證稱：被告給伊使用之門號為0000000000，
    未將0000000000號交付與伊使用等語，並有上開行動電話門
    號之行動電話預付卡服務申請書、通聯調閱查詢單、告訴人
    匯款至前開帳戶之自動櫃員機交易明細表、永豐商業銀行南
    崁分行(098) 字第00018 號函附開戶基本資料及存褶存款往
    來明細查詢資料各1 份在卷可稽，為其主要論據。
四、訊據被告對於有人以其名義，於97年10月26日（起訴書誤載
    為97年10月27日）向威寶電信申辦行動電話門號0000000000
    ；該行動電話門號於98年2 月17日遭詐騙集團成員使用，作
    為與告訴人聯絡之工具等情固不爭執，惟堅決否認有何幫助
    詐欺取財犯行，辯稱：伊未申請過行動電話門號0000000000
    ，伊並無幫助詐欺取財之犯意等語。
五、經查：
  (一)證據能力方面：
    按被告以外之人（包括證人、鑑定人、告訴人、被害人及共
    同被告等）於審判外之陳述雖不符刑事訴訟法第159 條之1
    至之4 等4 條之規定，而經當事人於審判程序同意作為證據
    ，法院審酌該言詞陳述或書面陳述作成時之情況，認為適當
    者，亦得為證據；當事人、代理人或辯護人於法院調查證據
    時，知有刑事訴訟法第159 條第1 項不得為證據之情形，而
    未於言詞辯論終結前聲明異議者，視為有前項之同意，同法
    第159 條之5 定有明文。查本判決所引用之證據資料屬於被
    告以外之人於審判外之言詞、書面陳述者，均經本院於調查
    證據程序逐一提示並告以要旨，檢察官及被告均未於言詞辯
    論終結前聲明異議，本院審酌上開證據作成時之情況，無不
    當取供或違反自由意志而陳述等情形，且均與本案待證事實
    具有關聯性，認為以之作為本案之證據亦屬適當，自均具有
    證據能力，而得採為認定事實之證據。
  (二)實體方面：
  1.告訴人李俊承於98年2 月17日18時許，在其位於臺中縣清水
    鎮○○路27號之9 住處，透過Skype 聊天網站，與某真實姓
    名年籍不詳女子聊天（Skype 帳號love.love.530 ），該女
    子向告訴人佯稱其有作援交，邀約告訴人至台中市○○路○
    段見面談援交事宜，嗣告訴人到達後，該女子及其同夥以電
    話（顯示號碼為0000000000、0000000000、0000000000及以
    被告名義申辦之門號0000000000）要求告訴人操作提款機確
    認身分，復要求告訴人以提款機存入現金，致告訴人陷於錯
    誤，依其指示於同日晚上11時53分及56分許匯款9 萬7,000
    元至該女子指定之永豐商業銀行南崁分行帳號000000000000
    00號帳戶內，嗣因該女子沒有出現，告訴人始知受騙而報警
    處理等情，業據證人即告訴人李俊承於警詢及偵查中證述綦
    詳（見中清警偵字第0980023170號警卷第1 至2 頁、臺灣臺
    中地方法院檢察署98年度偵字第11 923號偵查卷第137 至13
    8 頁），並有永豐銀行自動櫃員機交易明細表2 紙、臺中縣
    警察局清水分局三田派出所受理各類案件紀錄表、受理詐騙
    帳戶通報警示簡便格式表、內政部警政署反詐騙案件記錄表
    、永豐商業銀行南崁分行98年3 月3 日永豐銀南崁分行（09
    8 ）字第00018 號函檢送客戶林新財（帳號：000000000000
    00）開戶基本資料、往來明細、通聯調閱查詢單、00000000
    00門號行動電話預付卡服務申請書各1 份在卷為憑（同上警
    卷第6 至11、21、17頁），告訴人因接獲詐騙集團成員以來
    電顯示0000000000門號之電話，遭詐騙集團詐騙，將現金9
    萬7 千元匯入詐騙集團成員指定帳戶之事實，固堪認定。惟
    上開證據僅可證明以被告名義申辦之上開行動電話門號遭詐
    騙集團成員使用作為詐欺犯罪之工具，尚無法證明被告有幫
    助詐欺取財之行為。
  2.公訴意旨雖謂被告不否認上開威寶電信行動電話門號000000
    0000為其申辦云云，然查，被告於98年6 月25日偵查時固供
    稱：伊有個朋友叫SITI幫伊申請2 個門號，其中就是之前用
    的門號，1 個就是上開門號，伊就送給YUNI了等語（見臺灣
    高雄地方法院檢察署98年度偵字第17683 號偵查卷第6 頁）
    ，惟同日被告亦供稱：伊沒有申請威寶電信之易付卡門號00
    00000000號，上面是伊的資料沒錯，可是伊沒申請等語（見
    同上偵查卷第5 頁），則被告於偵查中所述送給YUNI使用之
    門號是否指本案系爭門號0000000000即非無疑。況且，被告
    於98年4 月13日警詢時供稱：伊未申請威寶電信行動電話門
    號0000000000，申請書上使用之居留證及護照是伊本人，伊
    有將居留證影印交給外勞朋友綽號SITI幫伊辦理伊所使用之
    臺灣大哥大門號，護照一直都在伊雇主那裡，SITI除了幫伊
    辦理臺灣大哥大門號外，沒有幫伊辦理其他電信公司門號等
    語（見臺灣臺中地方法院檢察署98年度偵字第11923 號偵查
    影卷第7 頁），於98年4 月23日警詢時供稱：伊在高雄市○
    鎮區○○路上老人復健中心（地址不知道）將居留證、護照
    影印本及1 千元交由外勞朋友綽號SITI辦理手機門號（易付
    卡）2 張，SITI先交給伊2 張門號卡，後來伊再委託她幫伊
    買1 支手機，因為伊朋友YUNI也要1 張門號卡，所以伊才辦
    理2 張，其中1 張號碼為伊使用之0000000000，另外1 張伊
    直接拿給YUNI使用，所以號碼伊不知道等語（見同上偵查影
    卷第10至11頁），供述其請外勞朋友SITI幫忙申辦2 支臺灣
    大哥大門號，未申請威寶電信門號，則不能僅依被告於偵查
    中上開供詞遽認被告承認有申請系爭威寶電信行動電話門號
    0000000000 。
  3.查上開詐騙集團成員使用之威寶電信行動電話門號00000000
    00，係於97年10月26日以被告名義申請（起訴書誤載為97年
    10月26日），並有被告之中華民國居留證及護照影本附於該
    申請書上，有威寶電信行動電話預付卡申請書影本1 紙附卷
    為憑（見同上警卷第17頁、本院易字卷第32頁），固堪認定
    。惟其中申請人簽章欄上「KURSiHATi 」簽名筆跡，與被告
    於98年10月9 日本院準備程序當庭書寫之原本1 紙及被告提
    出之筆記本原本1 本、監護工勞動契約原本1 份，其上「KU
    RSIHATI 」簽名或相同英文字母之筆跡筆劃特徵不同，有法
    務部調查局99年3 月15日調科貳字第09900099350 號鑑定書
    1 份在卷為憑（見本院易字卷第34至35頁），應認本案威寶
    電信行動電話門號0000000000並非被告本人親自申辦。
  4.由證人SITI NURFARYATUN於本院證稱：伊於約1 年前在復健
    中心認識被告，被告有請伊幫忙辦理2 支手機門號，因為被
    告不能離開雇主家，被告說要辦理2 個門號，說1 支要給被
    告的姊姊使用，被告給伊居留證、健保卡（應是護照之誤記
    ）的正本，伊影印後交影本給朋友「安妮」辦理，因伊也不
    能出雇主家，後來「安妮」給伊2 支門號卡片，伊都有交給
    被告，「安妮」沒有將影本拿回來，伊不知道「安妮」如何
    辦理，2 支門號都是申請臺灣大哥大，伊幫被告申請門號之
    時間大概是被告入境臺灣約3 個月後，被告有將另1 門號交
    給其姐YUNI使用等語（見本院易字卷第82至87頁），及證人
    YUNI ROMYTI 於警詢時證稱：被告給伊1 張OK易付卡，門號
    為0000000000，伊使用至98年農曆過年後就沒有在使用等語
    （見17683 號偵查卷第13頁），於本院證稱：被告是伊堂妹
    ，伊於2008年2 月20日來台，來台後使用0000000000，是SI
    TI幫伊以被告名義申辦，因為當時伊之護照及居留證在雇主
    那邊，剛好被告要申請手機，所以就叫被告申請2 個門號，
    伊向SITI買舊手機空機，伊付500 元只有買門號，SITI拿給
    1 個店名叫ANEGA （音譯）的印尼店家幫他辦理，被告的居
    留證只有申請供被告及伊使用之電話門號而已等語（見本院
    易字卷第104 至107 頁），均證述被告係請SITI申辦2 支行
    動電話門號，1 支被告自己使用，1 支給YUNI使用。佐以臺
    灣大哥大股份有限公司檢送本院之該公司行動電話門號0000
    000000（即被告於警詢供述其使用之門號）、0000000000（
    即證人YUNI證述被告交給伊使用之門號）預付卡申請書所示
    ，被告確有於97年6 月14日、97年7 月2 日申請該2 支門號
    ，有預付卡申請書影本2 份在卷為憑（見本院易字卷第97、
    95頁），而本案威寶電信行動電話門號0000000000係於97年
    10月26日申請，有行動電話預付卡服務申請書1 紙附卷可稽
    （見本院易字卷第32頁），距離被告委託證人SITI申請2 支
    臺灣大哥大門號之時間已有3 個多月，因無其他證據證明被
    告有委託他人申辦此行動電話門號，則被告辯稱伊僅請SITI
    幫伊申辦2 支臺灣大哥大行動電話門號等語，應屬可採。
  5.被告為印尼籍人士，於97年2 月28日到臺灣擔任監護工，被
    告雖能講一點點國語或台語，但看不懂中文，看電視也不會
    注意電視上在說些什麼，被告不認識「安妮」，不知道SITI
    將其證件交給「安妮」辦理門號等情，業據被告供述在卷（
    見本院易字卷第48、112 頁），則被告對於臺灣有詐騙集團
    利用人頭申辦行動電話門號之事是否知悉，即非無疑。且證
    人SITI NURFARYATUN於本院亦證稱：伊不知道「安妮」如何
    申辦門號，「安妮」告訴伊影本沒有退還，放在電信公司那
    邊，被告不認識「安妮」等語，可知被告係將其護照、居留
    證影本交給SITI申辦2 支臺灣大哥大門號，SITI亦有交付上
    開2 支臺灣大哥大門號卡給被告，被告是否能預見會有他人
    利用其護照及居留證影本，向威寶電信申辦系爭行動電話門
    號0000000000，亦非無疑。故尚難僅以有人持被告之護照、
    居留證影本向威寶電信申辦行動電話門號0000000000，並交
    付給詐騙集團成員使用，遽認被告有幫助詐欺取財之不確定
    故意。
  6.綜上所述，被告上開所辯尚非全然無據，檢察官所為舉證，
    不足以證明被告確有幫助詐欺取財犯行。此外，復查無其他
    積極證據足資認定被告有檢察官所指之上述犯行，揆諸首揭
    說明，依法應為被告無罪之諭知。
據上論斷，應依刑事訴訟法第301 條第1 項，判決如主文。
本案經檢察官張志杰到庭執行職務。
中    華    民    國    99    年    8     月    27    日
                  刑事第六庭  審判長法  官  李璧君
                                    法  官  曾仁勇
                                    法  官  曾鈴
以上正本證明與原本無異。
如不服本判決應於收受送達後10日內向本院提出上訴書狀，並應
敘述具體理由；如未敘述上訴理由者，應於上訴期間屆滿後20日
內向本院補提理由書（均須按他造當事人之人數附繕本）「切勿
逕送上級法院」。
中    華    民    國    99    年    8     月    30    日
                                    書記官  李月君

司法院資訊處製作；財團法人民間司法改革基金會備份。
